# 【请教】逾期质保金的账务处理

提问人：triplebalance 时间：2018-01-22 20:58:29
背景：公司是制造业，为客户定制产品，产品的质保期为1-2年，根据实际情况约定。
账务处理：应收货款计入应收账款，按账龄组合计提坏账；应收质保金记入长期应收款，其中一年内到期的质保金重分类至一年内到期的非流动资产，单项计提法计提坏账准备。坏账政策中未明确说明对逾期质保金的处理。
问题： 一年内到期的非流动资产中存在已到期的应收质保金，甚至逾期 3 、 4 年，但由于公司管理层认为，这些质保金是一定可以收回的，并且与这些客户仍然有经济业务发生，因此，截止 2016 年未对逾期质保金计提坏账。 2017 年，公司管理层认为，部分质保金收不回了，有些是进入诉讼，有些是对方没资产耍赖失联等，管理层希望对这些质保金全额计提坏账。 看到这里似乎没问题...... 但我认为...... 当质保金已逾期，其性质本身就是应收账款了，其风险并不受原合同约定的质保金性质影响，不能认为是低风险的。 2016 年未计提坏账，是基于管理层对逾期质保金一定可收回的判断的，然而， 2017 年出现了坏账的情况，说明 2017 年已不能再适用 2016 年的管理层判断，应当计提坏账。 问题又来了，这个坏账怎么记？ 1 ）按照管理层的做法，个别认定，单项计提，对剩余已逾期一年以上的质保金发函证确认； 这个做法缺乏谨慎性，随意性强，对逾期 3 、 4 年的质保金 2016 年未计提而 2017 年计提的解释是比较牵强的，有人说单项计提是比账龄组合在金额更准确应更优先使用，那么反过来问，此公司的应收账款为什么不能单项计提呢？从逻辑上讲，应收逾期质保金的风险是略大于应收货款的，管理层可以判断应收质保金的收回性，必然也可以判断应收货款的收回性，所以这个做法是矛盾的。 2 ）对逾期质保金，从质保期结束起开始计算账龄，账龄组合计提坏账，对管理层确定收不回来的全额计提；
如果这么操作的话，账务如何处理？逾期质保金本身放在一年内到期的非流动资产里就挺别扭，重分类回长期应收款不合适，至应收账款也不合适，坏账备抵科目怎么设置？ 然而，这个做法，涉及会计估计变更，公司管理层不愿意，不愿披露任何变更； 3 ）也许质控不会Q，也看不到这帖子，图个简单按照 1 ）做，公司在 2018 年将逾期坏账核销，以后，这几家也就不会在往来明细里出现了...... 但这是个炸弹，也是为明年挖的坑......
以上我是否已交代清楚？请各位老师各位大神帮忙指点，应该如何处理这个情况比较稳妥，或我逻辑上存在什么问题，谢谢！

回答人：chenyiwei
你的理解基本合理。这种情况， 2016 年未计提逾期质保金的坏账准备很可能是前期差错。建议今后对逾期质保金作为一项单独信用风险组合，参考类似逾期时间的应收账款并采用更谨慎的立场确定坏账准备的计提方法，并按会计估计变更处理。对 2016 年度的影响考虑是否进行差错更正。

提问人：triplebalance 时间：2018-01-23 07:58:44
谢谢陈版主！ 如果公司解释， 2016 年对各家出现逾期质保金的客户均电话确认可收回应收款，诉讼、失联等情况是 2017 年才发生的，是否可以只做会计估计变更，不做前期差错更正？ 该公司已于 2016 年三板上市，公司不愿意公告任何变更，从逾期时间上看申报期就出现这样的情况了，今年的年报我好尴尬.......

回答人：chenyiwei
首先要看公司的解释能否说服你自己，能否有其他证据予以佐证了。仅仅只有客户的声明肯定不行。

提问人：苹果宝贝 007 时间：2018-01-23 10:15:19
我比较关心第二个问题。如果计提坏账准备，科目如何设置。

回答人：chenyiwei
坏账准备——长期应收款（质保金）。企业可自行设置相关科目。